臺灣高等法院臺中分院刑事判決
110年度上訴字第1798號
上  訴  人  臺灣臺中地方檢察署檢察官
被      告  蕭秉睿


                    
　　　　　　　　　　
上列上訴人因被告加重詐欺等案件，不服臺灣臺中地方法院109
年度訴字第1452號中華民國110年7月7日第一審判決（起訴案號
：臺灣臺中地方檢察署108年度偵字第19606、19518、24904、
25614號），提起上訴，本院判決如下：
    主  文
原判決關於蕭秉睿部分，撤銷。
蕭秉睿犯如附表二編號1至6所示之罪，各處如附表二編號1至6
  「主文欄」所示之刑，應執行有期徒刑壹年捌月。
    犯罪事實
一、緣顏○廷（所為加重詐欺等犯行，已由原審判處罪刑確定）
　　於民國108年6月間某日，見社群網站臉書「八大社團」網頁
    暱稱「小吻」之不詳姓名年籍成年男子（又名為「李家慶」
    ，下稱「小吻」），刊登「可日領、單價高、月收萬元、無
    壓力」之徵才廣告，顏○廷以通訊平台LINE與「小吻」聯絡
    後，得知工作內容為以他人名義（無證據足認未經同意或授
    權）至超商收送內含他人金融帳戶存摺及提款卡等物之包裹
    ，每次代價新臺幣(下同)300元，經其將此訊息告知蕭秉睿
    ，而蕭秉睿依一般社會生活經驗可知悉每次以不同之人名義
    匿名代領包裹，即可獲取與該勞務內容顯不相當之高額報酬
    ，應為不法詐欺集團為掩人耳目以遂行詐欺取財之目的，並
    逃避檢警人員查緝之手法，且該包裹內之他人金融帳戶存摺
    、提款卡等物，應係供以詐欺取財使用、隱匿特定犯罪所得
    之犯罪工具，並可得而知上開「小吻」所屬詐欺集團，係三
    人以上成員組成具持續性、牟利性之犯罪組織，竟先、後6
    次各別起意，與顏○廷及「小吻」所屬詐欺集團已成年成員
    間，於其參與之期間內，其中首次共同基於參與犯罪組織、
    三人以上犯詐欺取財之為自己不法所有意圖及隱匿特定犯罪
    所得去向而洗錢【指下列犯罪事實欄二、(一)之附表一編號
    1部分】之犯意聯絡，另5次則共同基於三人以上犯詐欺取財
    之為自己不法之所有意圖及隱匿特定犯罪所得去向而洗錢之
    犯意聯絡【指以下犯罪事實欄二、(一)之附表一編號2、3、
    犯罪事實欄二、(二)之附表一編號4及犯罪事實欄二、(三)
    之附表一編號5、6部分】，應允加入而與顏○廷一同參與「
    小吻」所屬詐欺集團之犯罪組織，擔任依指示領取其內有供
    以詐欺所用之金融帳戶存摺、提款卡等物之包裹而俗稱「收
    薄手」之工作。
二、蕭秉睿與顏○廷及「小吻」所屬詐欺集團成員，所為三人以
    上共同犯詐欺取財、隱匿特定犯罪所得去向而洗錢共計6次
    行為，分別如下：
(一)上開「小吻」所屬詐欺集團成員，先於108年6月21日以LINE
    暱稱「陳鴻文」向江○瀚（所涉幫助詐欺取財罪嫌，因其於
    原審判決後死亡，另由本院不經言詞辯論，將原審諭知無罪
    部分，改為判處公訴不受理）表示如欲辦理貸款須提供金融
    帳戶資料，江○瀚即於108年6月22日，在臺中市○○區○○路000
    號之統一超商豐原晉豐門市，將其名下之中華郵政豐原中正
    路郵局帳號00000000000000號帳戶存摺、提款卡，以交貨便
    之方式，寄送至臺中市○○區○○路○段000號之統一超商熱陽門
    市，並以LINE告知「陳鴻文」提款卡密碼，俟顏○廷於同年
    月24日接獲「小吻」之指示後，再通知蕭秉睿而由顏○廷騎
    乘車牌號碼000-000號普通重型機車搭載蕭秉睿前往上址熱
    陽門市，由顏○廷提供收件人姓名及行動電話末三碼予蕭秉
    睿，蕭秉睿即於同日13時9分許，進入該門市領取上開帳戶
    包裹後，將該包裹放置在「小吻」指定之地點，嗣該詐欺集
    團成員分別於如附表一編號1至3所示詐騙時間，以如附表一
    編號1至3所示詐騙方式，詐騙如附表一編號1至3 所示周○敏
    、王○鈞、陳○翔等人，使該等被害人均陷於錯誤，因而於如
    附表一編號1至3所示匯款時間，匯款如附表一編號1至3所示
    金額至上開帳戶內，旋遭該詐欺集團之車手成員提領，以此
    等方式製造金流斷點，據以隱匿上開犯罪所得之去向而洗錢
    。
(二)前開「小吻」所屬詐欺集團成員，先於108年6月24日以LINE
    暱稱「佳筠」向葉○信表示如欲辦理貸款須提供金融帳戶資
    料，葉○信（葉○信所為幫助詐欺取財犯行，業經臺灣臺中地
    方法院以109年度簡字第373號判決判處有期徒刑4月〈得易科
    罰金〉，緩刑3年確定）即於108年6月25日，在臺中市外埔區
    甲后路之統一超商新甲后門市，將其名下之彰化商業銀行北
    斗分行帳號00000000000000000號帳戶之存摺、金融卡及密
    碼，以交貨便之方式，寄送至臺中市○區○○○路000 號之漢溪
    門市，俟顏○廷於同年月27日接獲「小吻」之通知後，即透
    過微信指示蕭秉睿代為領取包裹，並提供收件人姓名及行動
    電話末三碼，蕭秉睿則洽由其不知情之表弟羅○佑（已由原
    審判決無罪確定）騎乘車牌號碼000-000號普通重型機車搭
    載其前往上址漢溪門市，蕭秉睿即於同日10時56分許，進入
    該門市領取上開帳戶包裹後，羅○佑再騎乘機車搭載蕭秉睿
    返回蕭秉睿位於臺中市○○區○○○街0號7樓之住處樓下，由蕭
    秉睿將該包裹交付顏○廷，顏○廷再將該包裹放置「小吻」指
    定之地點，嗣該詐欺集團成員於如附表一編號4所示詐騙時
    間，以如附表一編號4所示詐騙方式，詐騙如附表一編號4所
    示之張○庭，使張○庭陷於錯誤，因而於附表一編號4所示匯
    款時間，匯款如附表一編號4所示金額至上開帳戶內，旋遭
    該詐欺集團之車手成員提領，以此等方式製造金流斷點，據
    以隱匿上開犯罪所得之去向而洗錢。
(三)上揭「小吻」所屬詐欺集團成員，於108年6月25日以LINE暱
    稱「張代書」向藍○雯（藍○雯所為幫助詐欺取財犯行，業經
    臺灣新北地方法院以108年度簡字第7153號判決判處拘役30
    日〈得易科罰金〉確定）表示如欲辦理貸款須提供金融帳戶資
    料，藍○雯即於同日在新北市○○區○○○路00號、00號之統一便
    利超商宏懋門市，將其名下之安泰商業銀行新莊分行帳號00
    0000000000號帳戶、台北富邦商業銀行新莊分行帳號000000
    000000號帳戶之存摺、金融卡及密碼，以交貨便之方式，寄
    送至臺中市○○區○○路000 號之港強門市，俟顏○廷於同年月2
    7日接獲「小吻」之通知後，即透過微信指示蕭秉睿代為領
    取包裹，並提供收件人姓名及行動電話末三碼，蕭秉睿則另
    洽由其不知情之表弟羅○佑騎乘車牌號碼000-000號普通重型
    機車搭載其前往上址港強門市，蕭秉睿即於同日12時27分許
    ，進入該門市領取上開帳戶包裹後，羅○佑再騎乘機車搭載
    蕭秉睿返回蕭秉睿上址住處樓下，由蕭秉睿將該包裹交付顏
    ○廷【與上開犯罪事實欄二、(一)同一次交付】，顏○廷再將
    該包裹放置「小吻」指定之地點，嗣該詐欺集團成員分別於
    如附表一編號5 、6所示詐騙時間，以如附表一編號5、6所
    示詐騙方式，詐騙如附表一編號5、6 所示周○安、劉○邑，
    使該等被害人陷於錯誤，因而於附表一編號5、6所示匯款時
    間，匯款如附表一編號5、6 所示金額至上開安泰商業銀行
    新莊分行帳戶內，旋指示該詐欺集團之車手提領，以此等方
    式製造金流斷點，據以隱匿上開犯罪所得之去向而洗錢。
三、案經臺中市政府警察局豐原分局、烏日分局報請及臺中市政
    府警察局刑事警察大隊移送臺灣臺中地方檢察署檢察官偵查
    起訴。
    理  由
一、證據能力方面：
(一)有關被告蕭秉睿（下稱被告）所犯共同參與犯罪組織部分：
    按組織犯罪防制條例第12條第1項中段規定：「訊問證人之
    筆錄，以在檢察官或法官面前作成，並經踐行刑事訴訟法所
    定訊問證人之程序者為限，始得採為證據。」，以立法明文
    排除被告以外之人於檢察事務官、司法警察官或司法警察調
    查中所為之陳述，得適用刑事訴訟法第159條之2、第159條
    之3及第159條之5等規定。是證人於警詢作成筆錄，自不得
    採為認定被告犯組織犯罪防制條例之罪的證據；然有關被告
    自己於警詢、偵訊及法院法官面前所為之供述，對被告本身
    而言，則不在前開組織犯罪防制條例第12條第1項中段排除
    之列。至犯「該條例以外之罪」，被告以外之人於審判外之
    言詞或書面陳述，自仍應依刑事訴訟法相關規定，定其得否
    為證據（最高法院103年度台上字第2915號刑事判決意旨參
    照）。
(二)被告所為三人以上共同犯詐欺取財、隱匿特定犯罪所得去向
    而洗錢部分：
    按刑事訴訟法第159條之5規定：「（第1項）被告以外之人
    於審判外之陳述，雖不符前4條之規定，而經當事人於審判
    程序同意作為證據，法院審酌該言詞陳述或書面陳述作成時
    之情況，認為適當者，亦得為證據。（第2項）當事人、代
    理人或辯護人於法院調查證據時，知有第159條第1項不得為
    證據之情形，而未於言詞辯論終結前聲明異議者，視為有前
    項之同意」，其立法意旨在於傳聞證據未經當事人之反對詰
    問予以核實，原則上先予排除，惟若當事人已放棄詰問或未
    聲明異議，基於證據資料愈豐富，愈有助於真實發現之理念
    ，且強化言詞辯論原則，法院自可承認該傳聞證據例外擁有
    證據能力。查有關下述所引用未符合刑事訴訟法第159條之1
    至第159條之4規定之證據，業據檢察官及被告於本院明 示
    同意作為證據調查（見本院卷第66頁），且經本院於審理時
    當庭直接提示而為合法之調查，檢察官及被告均未於言詞辯
    論終結前聲明異議（見本院卷第110至143頁），本院審酌前
    開證據作成或取得之狀況，並無非法或不當取證之情事，故
    認為適當而均得以作為證據，是前開證據依刑事訴訟法第15
    9條之5之規定，均具有證據能力。
二、訊據被告固坦認上開全部之客觀事實（見本院卷第124頁）
    ，惟矢口否認有何共同參與犯罪組織、三人以上共同犯詐欺
    取財及隱匿特定犯罪所得去向而洗錢等犯行，辯稱：顏○廷
    說領1件包裹要給我300元，我有問顏○廷包裹裡面是什麼，
    他說「車」，我不知道「車」是什麼，不知道包裹裡面是別
    人的金融帳戶之存摺、提款卡，我沒有加入詐欺集團，且未
    實際得到利潤，並未共犯上開參與犯罪組織、三人以上共同
    犯詐欺取財及隱匿特定犯罪所得去向而洗錢等犯行云云。惟
    查：
(一)被告所為共同參與犯罪組織部分：
　　被告上揭共同參與犯罪組織之犯行，已據被告於本院坦認其
    客觀之行為，且經證人顏○廷於本院審理時就其先於108年6
    月間某日，見「小吻」即「李家慶」之人在社群網站臉書「
    八大社團」網頁，刊登「可日領、單價高、月收萬元、無壓
    力」之徵才廣告，顏○廷以通訊平台LINE與「小吻」聯絡後
    ，得知工作內容為至超商收送內含他人金融帳戶存摺及提款
    卡等物之包裹，每次代價為300元，經其將此訊息告知被告
    ，並明確向被告陳明所領包裹內為金融帳戶存摺、提款卡等
    物，被告並知顏○廷之上頭另有他人指示領取包裹，被告仍
    應允加入「小吻」所屬詐欺集團，擔任領取包裹等工作等情
    明確（見本院卷第132至143頁、第113至114頁）。而被告於
    本院審理時供認其每次依顏○廷之指示領取包裹之收件人均
    為不同之名字（見本院卷第124頁），衡以被告於本案行為
    期間已為年滿30歲之成年人，依其智識經驗及一般社會生活
    經驗，應可知悉其每次以不同之人名義匿名代領包裹，即可
    獲取與該勞務內容顯不相當之高額報酬，應為不法詐欺集團
    為掩人耳目以遂行詐欺取財之目的，並逃避檢警人員查緝之
    手法，且該包裹內之他人金融帳戶存摺、提款卡等物，應係
    供以詐欺取財使用、隱匿特定犯罪所得之犯罪工具，並可得
    而知上開「小吻」所屬詐欺集團係三人以上成員所組成，竟
    因顏○廷之邀而加入上開「小吻」所屬三人以上所組成之具
    有持續性、牟利性、結構性犯罪組織之詐欺集團，擔任依隱
    身於幕後、身分不詳之「小吻」通知顏○廷後，再由顏○廷指
    示其領取內有他人金融帳戶存摺、提款卡等物之包裹，且被
    告對於就此內容單純之工作，竟可獲取高額之報酬，及
　　「小吻」等人連「收簿手」如此輕易之工作，都委請其擔任
    等情，自亦可推知「小吻」所屬集團分工細密而有多人共同
    從事詐欺，則被告主觀上對於「小吻」所屬集團，應為有結
    構性之三人以上、以實施詐術為手段所組成具有持續性、牟
    利性之犯罪組織，自無不能認知之理。從而，被告加入「小
    吻」所屬詐欺集團而分擔「收薄手」之工作，成為「小吻」
    詐欺集團之一員，被告自應成立共同參與犯罪組織之罪。
(二)被告各次所為三人以上共同犯詐欺取財及共同隱匿特定犯罪
    所得去向而洗錢部分：　
 1、被告於本院已坦認伊有如犯罪事實欄二所示之客觀行為，且
    上揭客觀之犯罪事實，復有證人顏○廷、羅○佑、江○瀚、顏○
    谷（為顏○廷之兄）、郭○蘭（為羅○佑之母）、巢○玲（港強
    門市店長）、葉○信、藍○雯、證人即被害人周○敏、陳○翔、
    王○鈞、張○庭、劉○邑、周○安等人分別於警詢時及證人顏○
    廷於本院審理時之證述在卷可稽，並有江○瀚與「陳鴻文」L
    INE對話紀錄、交貨便服務顧客留存聯、熱陽門市統一超商
    貨態查詢系統、中華郵政股份有限公司109年3月19日儲字第
    1090067749號函檢附江○瀚豐原中正路郵局帳號00000000000
    000號帳戶基本資料、交易明細表；葉○信與「佳筠」LINE對
    話紀錄、代收款專用繳款證明、交貨便服務單、包裹照片、
    漢溪門市統一超商貨態查詢系統、彰化商業銀行北斗分行10
    8年8月12日彰北斗字第1080000128號函檢附葉○信彰化商業
    銀行北斗分行帳號00000000000000號帳戶開戶基本資料、交
    易明細查詢；港強門市門市統一超商貨態查詢系統、安泰商
    業銀行109年5月15日安泰銀作服存押字第1090003666號函附
    之藍○雯安泰商業銀行新莊分行帳號00000000000000號帳戶
    開戶基本資料、交易明細表；被害人周○敏之彰化銀行交易
    明細表、屏東縣政府警察局東港分局興龍派出所受理詐騙帳
    戶通報警示簡便格式表、內政部警政署反詐騙案件紀錄表、
    金融機構聯防機制通報單；被害人陳○翔之郵政自動櫃員機
    交易明細表、花蓮縣政府警察局新城分局天祥派出所受理詐
    騙帳戶通報警示簡便格式表、內政部警政署反詐騙諮詢專線
    紀錄表、金融機構聯防機制通報單；被害人王○鈞之郵政自
    動櫃員機交易明細表、高雄市政府警察局楠梓分局加昌派出
    所受理詐騙帳戶通報警示簡便格式表、內政部警政署反詐騙
    案件紀錄表、金融機構聯防機制通報單；被害人劉○邑之郵
    政自動櫃員機交易明細表、臺南市政府警察局第一分局東門
    派出所陳報單、受理刑事案件報案三聯單、受理各類案件紀
    錄表、受理詐騙帳戶通報警示簡便格式表、內政部警政署反
    詐騙諮詢專線紀錄表、金融機構聯防機制通報單；被害人張
    ○庭之匯款明細及交易訊息、臺中市政府警察局太平分局坪
    林派出所受理各類案件紀錄表、受理詐騙帳戶通報警示簡便
    格式表、受理刑事案件報案三聯單、內政部警政署反詐騙諮
    詢專線紀錄表；被害人周○安之國泰世華銀行客戶交易明細
    表、臺南市政府警察局第一分局東寧派出所陳報單、受理各
    類案件紀錄表、受理詐騙帳戶通報警示簡便格式表、受理刑
    事案件報案三聯單、內政部警政署反詐騙諮詢專線紀錄表、
    反詐騙案件紀錄表、金融機構聯防機制通報單；統一超商監
    視器畫面（熱陽門市、漢溪門市、港強門市）、路口監視器
    畫面（108年6月24日、108年6月27日）、普通重型機車車輛
    詳細資料報表（車牌號碼000-000號、000-000號）在卷可憑
    ，前開如犯罪事實欄二所示客觀之事實均足可認定。
 2、雖被告就其上開所為客觀行為，矢口否認其主觀上具有三人
    以上共同犯詐欺取財及隱匿特定犯罪所得去向而洗錢之犯意
    聯絡。然查，被告依顏○廷邀同被告加入「小吻」所屬詐欺
    集團時，已明白告知工作內容為以他人名義至超商領取內含
    他人金融帳戶存摺及提款卡等物之包裹，每次可取得300元
    之報酬，且依被告當時之智識程度及一般社會生活經驗，應
    可知悉其每次以不同之人之名義匿名代領包裹，即可獲取與
    該勞務內容顯不相當之高額報酬，應為不法詐欺集團為掩人
    耳目以遂行詐欺取財之目的，並逃避檢警人員查緝之手法，
    且該包裹內之他人金融帳戶存摺、提款卡等物，即係慣用為
    供以詐欺取財使用、隱匿特定犯罪所得之犯罪工具等情，業
    據本判決於上開理由欄二、(一)中論明（於此不再贅敘）。
    又現今詐欺集團分工細膩，非少數人所能遂行，中間更牽涉
    諸多流程，如謀議成立詐欺集團，繼之提供資金並招募成員
    、架設機房、電腦網路通路、蒐集人頭帳戶與人頭門號、向
    被害人施詐、領取被害人匯入或或交付之款項，是以，詐欺
    集團中或有蒐集帳戶與門號者、或有擔任領款車手者，或有
    提供詐欺集團運作所需資金者、或有負責向被害人施用詐術
    者，或有負責提供詐欺所用器材、設備者，或有專責收取詐
    欺款項並統籌分配者，斷係三人以上方能運行之犯罪模式。
    又詐欺集團為實行詐術騙取款項，並蒐羅、使用人頭帳戶以
    躲避追緝，各犯罪階段緊湊相連，仰賴多人縝密分工，相互
    為用，方能完成之集團性犯罪，雖各共同正犯僅分擔實行其
    中部分行為，仍應就全部犯罪事實共同負責，是以部分詐欺
    集團成員縱未直接對被害人施以詐術，如有接收人頭帳戶金
    融卡供為其他成員實行詐騙所用，或配合提領款項從中獲取
    利得等行為，均係該詐欺集團犯罪歷程不可或缺之重要環節
    ，尤其是分擔接收人頭帳戶之「收簿手（取簿手、領簿手）
    」及配合提領贓款之「車手」，當被害人遭詐欺集團成員詐
    騙後，雖已將款項匯入詐欺集團指定之人頭帳戶，但上開款
    項在詐欺集團成員實際提領前，該帳戶隨時有被查覺而遭凍
    結之可能，是配合接收人頭帳戶金融卡，以供其他詐欺集團
    成員提領贓款，更是詐欺集團實現犯罪目的之關鍵行為，可
    見擔任「收簿手」者，為具有決定性之重要成員之一，且應
    尚有其他對被害人施用詐術之機房話務及提領款項之「車手
    」，此為參與成員主觀上所可認知之範圍，方屬合理。依本
    件詐欺取財犯罪過程觀之，乃先由集團成員於網路上徵求人
    頭帳戶，各該人頭帳戶包裹陸續寄送至指定之便利超商，由
    被告、顏○廷等人擔任收簿手，負責依「小吻」之指示前往
    領取人頭帳戶包裹，並將該包裹放置指定地點，再由負責施
    行詐騙之成員，撥打電話對被害人施以詐術，使被害人陷於
    錯誤，匯款至各該人頭帳戶內，再由負責領款之車手，持各
    該人頭帳戶提款卡領取詐得款項，而被告在該集團擔任「收
    簿手」負責領取人頭帳戶包裹，就本案所參與之各次三人以
    上共同犯詐欺取財、隱匿特定犯罪所得去向而洗錢犯行，顯
    均屬在共同意思範圍內，各自分擔犯罪行為之一部，相互利
    用他人之行為，以達詐欺取財犯罪之目的，自與上開集團成
    員間，有犯意聯絡與行為分擔而為共同正犯。被告以前詞就
    其所實行之客觀行為，據以辯稱其主觀上並不知情，且否認
    與顏○廷、「小吻」所屬詐欺集團之已成年成員間，於其參
    與之期間內，共同具有三人以上犯詐欺取財、隱匿特定犯罪
    所得去向而洗錢之犯意聯絡云云，非為可採。
(三)基上所述，本件事證明確，被告前開共同參與犯罪組織、三
    人以上犯詐欺取財及隱匿特定犯罪所得去向而洗錢等犯行均
    足可認定。
三、法律適用方面：
(一)按洗錢防制法業於105年12月28日修正公布，並於106年6月2
    8日生效施行。而過去實務雖有認為行為人以人頭帳戶詐使
    被害人匯款而為提領交予其他共同正犯，或對犯特定犯罪所
    得之財物或利益作直接使用或消費之處分，祇屬犯罪後處分
    贓物之行為，非本條例所規範之洗錢行為，惟依上開現行規
    定，倘行為人意圖掩飾或隱匿特定犯罪所得來源，而使用人
    頭帳戶詐騙被害人匯款後提領，甚或交予其他共同正犯予以
    隱匿，因均屬隱匿特定犯罪所得去向而洗錢之行為，即難認
    僅單純犯罪後處分贓物之行為，應仍構成洗錢防制法第2條
    第1或2款之洗錢行為（最高法院108年度台上字第2500號刑
    事判決意旨參照）。
(二)核被告如犯罪事實欄一及如犯罪事實欄二、(一)之附表一編
    號1所為，係犯組織犯罪防制條例第3條第1項後段之參與犯
    罪組織罪（為繼續犯之一罪）、刑法第339條之4第1項第2款
    之三人以上共同詐欺取財及洗錢防制法第14條第1項之一般
    洗錢罪；又被告如犯罪事實欄二、(一)之附表一編號2、3、
    如犯罪事實欄二、(二)之附表一編號4及如犯罪事實欄二、(
    三)之附表編號5、6各次所為，均係犯刑法第339條之4第1項
    第2款之三人以上共同詐欺取財及洗錢防制法第14條第1項之
    一般洗錢罪。又檢察官起訴書之犯罪事實已載及被告各次共
    同三人以上詐騙被害人而使其等陷於錯誤而匯款至指定之人
    頭帳戶並遭提領之情，足認已就被告上開各次所為隱匿特定
    犯罪所得去向而洗錢之事實予以起訴，惟其起訴法條漏引洗
    錢防制法第14條第1項之一般洗錢罪，有所未合，應予補充
    。
(三)檢察官起訴書雖未論及被告共同詐取被害人周○敏如附表一
    編號1、③所示2萬9985元之三人以上共同詐欺取財及隱匿特
    定犯罪所得去向而洗錢之事實，然此部分因與檢察官起訴書
    所載被告共同詐取被害人周○敏如附表一編號1、①、②所示2
    萬9988元、1萬5088元之三人以上共同詐欺取財行為，具有
    下述接續犯之實質上一罪或想像競合犯之一罪而為起訴效力
    所及，本院自應併予審理。而被告就如附表一編號1所示共
    同詐騙被害人周○敏後，被害人周○敏因而於如附表一編號1
    、①至③所示時間，先後匯入2萬9988元、1萬5088元、2萬998
    5元並遭提領部分，係在密接之時間而為，侵害同一法益，
    各行為之獨立性極為薄弱，依一般社會健全觀念，在時間差
    距上，難以強行分開，在刑法評價上，以視為數個舉動之接
    續施行，合為包括之一行為予以評價較為合理，應論以三人
    以上共同詐欺取財及隱匿特定犯罪所得去向而洗錢之接續犯
    一罪。
(四)被告與顏○廷及「小吻」所屬詐欺集團之已成年成員（三人
    以上）間，在其參與之期間內，就上開如犯罪事實欄一所示
    共同參與犯罪組織及如犯罪事實欄二所示各次三人以上共同
    詐欺取財及共同隱匿特定犯罪所得去向而洗錢之行為，互有
    犯意聯絡與行為分擔，均應論以共同正犯。
(五)被告如犯罪事實欄一所為共同參與犯罪組織及如犯罪事實欄
    二、(一)之附表一編號1所為三人以上共同詐欺取財及共同
    隱匿特定犯罪所得去向而洗錢之罪，為以一行為同時觸犯數
    罪名之想像競合犯（最高法院107年度台上字第1066號刑事
    判決意旨參照）；又被告其餘各次如犯罪事實欄二之如附表
    一編號2至6所為三人以上共同詐欺取財及共同隱匿特定犯罪
    所得去向而洗錢之罪，亦分屬以一行為同時觸犯數罪名之想
    像競合犯，應依刑法第55條之規定，分別從一較重之三人以
    上共同詐欺取財罪處斷。
(六)被告所為上開三人以上共同詐欺取財之6罪，犯意各別，行
    為及對象均互異，應予分論併罰。起訴書誤認應以其領取包
　　裹之次數僅論以3罪，有所未合，應予更正。
(七)按參與犯罪組織而參與情節輕微者，得減輕或免除其刑，且
    於偵查及法院均自白者，減輕其刑，固為組織犯罪防制條例
    第3條第1項但書、第8條第1項後段所明定，又洗錢防制法第
    16條第2項亦規定：「犯前2條之罪，在偵查或審判中自白者
    ，減輕其刑」，而所謂於偵查或審判中自白，所陳述之事實
    ，即其所承認之全部或主要犯罪事實，在實體法上已合於犯
    罪構成要件之形式為已足，不以自承所犯罪名為必要，至於
    行為人之行為應如何適用法律，屬法院就所認定之事實，本
    於職權如何為法律上評價之問題。查被告固曽於警詢、偵查
    及本院坦認上開參與犯罪組織、隱匿特定犯罪所得去向而洗
    錢之客觀分擔行為，然因被告各次所為既應分別依刑法第55
    條之想像競合犯規定，各從一較重之三人以上共同詐欺取財
    罪處斷，且該重罪並無法定減刑事由，自無從適用上開條項
    規定減刑（最高法院108年度台上字第3563號刑事判決意旨
    參照），惟被告前開坦認客觀事實之犯後態度，得作為本審
    量刑之參考事由，附此陳明。
(八)按「犯罪之情狀顯可憫恕，認科以最低度刑仍嫌過重者，得
    酌量減輕其刑。」，刑法第59條固定有明文。然按刑法第59
    條所規定之酌量減輕其刑，必以犯罪之情狀可憫恕，認為宣
    告法定最低度之刑猶嫌過重者，始有其適用；至行為人之素
    行、犯罪動機、手段、情節、所生損害、犯後態度及其智識
    程度或家庭經濟生活狀況等情，僅可作為依刑法第57條規定
    之量刑參考事由，均非符合刑法第59條所稱之犯罪情狀顯可
    憫恕之要件。本院酌以現今詐欺集團猖厥，被告前開各次所
    為三人以上共同詐欺取財等犯行之犯罪情節，實均難認有何
    犯罪之情狀顯可憫恕之情，故認均無適用刑法第59條規定之
    餘地，併此敘明。
四、本院撤銷改判之說明：
(一)原審認被告上開被訴參與犯罪組織及各次三人以上共同詐欺
    取財之罪嫌，事證尚有未足而為無罪之諭知，固非無見。惟
    原審未予詳究調查有關之事證，致誤認被告不知其所領取包
    裹內為何物，且不知除顏○廷外尚有其他共犯等情，遽對被
    告被訴參與犯罪組織、三人以上共同詐欺取財等罪嫌為無罪
    之判決，尚有未合【詳見本判決理由欄二所示事證及論述】
    ；檢察官上訴執詞指摘原審對被告為無罪之諭知，有所未當
    ，為有理由，自應由本院將原判決關於被告無罪部分，予以
    撤銷改判。
(二)爰審酌被告之素行（參見臺灣高等法院被告前案紀錄表所示
    其於本案行為前之部分），行為時已年滿30歲、高中肄業之
    智識程度，曾擔任○○、家庭經濟勉持之生活狀況（參見中市
    烏警分偵字第1080029670號卷15頁之被告警詢筆錄「受詢問
    人」欄所示），各次犯罪之動機、目的均係為圖一己之私利
    ，其正值青壯之年，未思以合法途徑獲取財物，竟共同加入
    詐欺犯罪組織擔任「收簿手」，而分別為如犯罪事實欄一、
    二所示共同參與犯罪組織及各次三人以上共同詐欺取財及共
    同隱匿特定犯罪所得去向而洗錢之犯罪手段、情節，其參與
    程度尚屬該集團邊陲外圍之工作，約定報酬非鉅，對如附表
    一所示各該被害人所生之損害，及其犯後坦認全部之客觀事
    實之犯罪後態度等一切情狀，就其上開所為三人以上共同詐
    欺取財之6罪，分別量處如附表二編號1至6「主文欄」所示
    之刑，並定其應執行刑如主文第二項所示，以資懲儆。
(三)按行為人以一行為觸犯組織犯罪防制條例第3條第1項後段之
    參與犯罪組織罪及加重詐欺取財等罪，依刑法第55條之規定
    從一重之加重詐欺取財罪處斷而為科刑時，於有預防矯治其
    社會危險性之必要，且符合比例原則之範圍內，由法院依組
    織犯罪防制條例第3條第3項規定，一併宣告刑前強制工作。
    行為人以一行為觸犯組織犯罪防制條例第3條第1項後段之參
    與犯罪組織罪及首次所犯之加重詐欺取財罪，於從一重之加
    重詐欺取財罪處斷而為科刑時，因所犯輕罪（參與犯罪組織
    罪）之刑罰以外之法律效果，即組織犯罪防制條例第3條第3
    項強制工作之規定，並未被重罪所吸收，仍應一併適用，然
    此仍應視行為人行為之嚴重性、表現之危險性、對於未來行
    為之期待性，以及所採措施與預防矯治目的所需程度，於有
    預防矯治其社會危險性之必要，且符合比例原則之範圍內，
    由法院依該條例第3條第3項規定宣告刑前強制工作，賦與法
    院就是否宣告強制工作一定之裁量權（最高法院刑事大法庭
    108年度台上大字第2306號裁定意旨參照）。本院審認被告
    共同參與前開詐欺集團之犯罪組織，擔任容易遭查獲而在該
    詐欺集團組織外圍之「收簿手」角色，難認居於該組織之上
    層地位，依其本案行為表現之危險性程度，經本院處以上揭
    之刑而透過刑罰之執行，應可矯治並預防其再度危害社會，
    暨依其臺灣高等法院被告前案紀錄表所示，於本案行為前難
    認有犯罪之習慣或有何因遊蕩、懶惰成習而犯罪等不良素行
    ，而有因需預防矯治其社會危險性而必需宣告強制工作之必
    要，爰認以不對被告為強制工作之諭知為宜，併此說明。
(四)被告於本院固坦認伊依約定每依指示領取包裹1件，可獲取3
    00元之代價一節，然本案因「小吻」即「李家慶」之人尚未
    將被告應得之約定報酬交予顏○廷，是顏○廷亦未轉交予被告
    等情，已據證人顏○廷於本院審理時證述在卷（見本院卷第1
    32頁），且檢察官亦未舉證被告因本案犯行實際上已取得任
    何之犯罪所得，自尚無從為沒收及追徵其價額之宣告，併此
    陳明。
據上論斷，應依刑事訴訟法第369條第1項前段、第364條、第299
條第1項前段（依判決格式簡化原則，僅引用程序法條文），判
決如主文。
本案經檢察官蔣忠義提起公訴，檢察官劉世豪提起上訴，檢察官
劉家芳到庭執行職務。
中　　華　　民　　國　　110 　年　　12　　月　　2 　　日
                  刑事第十二庭  審判長法　官  張國忠
                                      法　官  高文崇
                                      法　官  李雅俐
以上正本證明與原本無異。
如不服本判決應於收受送達後二十日內向本院提出上訴書狀，其
未敘述上訴之理由者，並得於提起上訴後二十日內向本院補提理
由書（均須按他造當事人之人數附繕本）「切勿逕送上級法院」
。因疫情而遲誤不變期間，得向法院聲請回復原狀。
                                      書記官  邱曉薇

中　　華　　民　　國　　110 　年　　12　　月　　2 　　日
附錄論罪科刑法條：
組織犯罪防制條例第3條第1項：
發起、主持、操縱或指揮犯罪組織者，處3年以上10年以下有期
徒刑，得併科新臺幣1億元以下罰金；參與者，處6月以上5年以
下有期徒刑，得併科新臺幣1千萬元以下罰金。但參與情節輕微
者，得減輕或免除其刑。
刑法第339條之4第1項：
犯第339條詐欺罪而有下列情形之一者，處1年以上7年以下有期
徒刑，得併科 1 百萬元以下罰金：
一、冒用政府機關或公務員名義犯之。
二、三人以上共同犯之。
三、以廣播電視、電子通訊、網際網路或其他媒體等傳播工具，
    對公眾散布而犯之。
洗錢防制法第14條第1項：
有第2條各款所列洗錢行為者，處7年以下有期徒刑，併科新臺幣
500萬元以下罰金。

附表一：
編號 被害人 詐騙時間 詐騙方式 匯入帳戶 匯款時間 匯款金額（新臺幣） 1 周○敏 108 年6月26日17時3 分許 自稱BOOKING .COM訂房網站客服人員、星展銀行客服人員，撥打電話予周○敏，佯稱：因作業疏失，誤刷12筆訂房款項，須依指示操作自動櫃員機取消云云，致周○敏陷於錯誤，因而轉帳匯款及現金存款。 中華郵政豐原中正路郵局帳號00000000000000號（戶名：江○瀚） ①同日18時51分許 ①2 萬9,988 元      ②同日18時53分許 ②1 萬5,088 元      ③同日19時2 分許 ③2 萬9,985 元 2 王○鈞 108 年6月26日17時48分許 自稱訂房網站客服人員、銀行專員，撥打電話予王○鈞，佯稱：因作業疏失，須依指示操作自動櫃員機取消云云，致王○鈞陷於錯誤，因而轉帳匯款。 中華郵政豐原中正路郵局帳號00000000000000號（戶名：江○瀚） 同日19時10分許 2 萬9,988 元 3 陳○翔 108 年6月26日17時57分許 自稱BOOKING .COM訂房網站客服人員、富邦銀行人員，撥打電話予陳○翔，佯稱：因作業疏失，誤設定為分期約定轉帳，將重複扣款，須依指示操作自動櫃員機解除云云，致陳○翔陷於錯誤，因而轉帳匯款。 中華郵政豐原中正路郵局帳號00000000000000號（戶名：江○瀚） 同日19時許 2 萬9,988 元 4 張○庭 108 年7月1 日21時44分許 自稱BOOKING .COM訂房網站客服人員、台新銀行人員，撥打電話予張○庭，佯稱：因訂單錯誤，重複訂房12筆，須依指示登入網路銀行APP 進行線上驗證，並取消訂單云云，致張○庭陷於錯誤，因而轉帳匯款。 彰化商業銀行北斗分行帳號00000000000000號（戶名：葉○信） 同日22時29分許 2 萬2,757 元 5 周○安 108 年7月2 日19時43分許 自稱BOOKING .COM訂房網站客服人員、中國信託銀行人員，撥打電話予周○安，佯稱：因誤植訂房次數，將自其帳戶自動扣款，須依指示操作自動櫃員機解除云云，致周○安陷於錯誤，因而現金存款。 安泰商業銀行新莊分行帳號00000000000000號（戶名：藍○雯） 同日21時30分許 2 萬2,985 元（起訴書原記載2 萬3,000 元，業經原審公訴檢察官更正） 6 劉○邑 108 年7月2 日20時30分許 自稱BOOKING .COM訂房網站客服人員、郵局人員，撥打電話予劉○邑，佯稱：因業務疏失，多訂12筆，可協助取消設定，須依指示操作自動櫃員機云云，致劉○邑陷於錯誤，因而轉帳匯款。 安泰商業銀行新莊分行帳號00000000000000號（戶名：藍○雯） 同日21時27分許 2 萬3,188 元 

附表二：
編號 犯罪事實 主文欄 1 如犯罪事實欄一及犯罪事實欄二、(一)之附表一編號1所示 蕭秉睿三人以上共同犯詐欺取財罪，處有期徒刑壹年參月。 2 如犯罪事實欄二、(一)之附表一編號2 所示 蕭秉睿三人以上共同犯詐欺取財罪，處有期徒刑壹年壹月。 3 如犯罪事實欄二、(一)之附表一編號3 所示 蕭秉睿三人以上共同犯詐欺取財罪，處有期徒刑壹年壹月。 4 如犯罪事實欄二、(二)之附表一編號4 所示 蕭秉睿三人以上共同犯詐欺取財罪，處有期徒刑壹年。 5 如犯罪事實欄二、(三)之附表一編號5 所示 蕭秉睿三人以上共同犯詐欺取財罪，處有期徒刑壹年。 6 如犯罪事實欄二、(三)之附表一編號6所示 蕭秉睿三人以上共同犯詐欺取財罪，處有期徒刑壹年。